臺灣臺南地方法院刑事判決　　　　　　　　　　　　九十三年度自更(一)字第七號
　　自　訴　人　甲○○
　　被　　　告　丙○○
右列被告因傷害等案件，經經自訴人提起自訴，本院判決如左：
    主  文
丙○○無罪。
    理  由
一、自訴意旨略以：被告丙○○係環宇國際實業股份有限公司（下稱環宇公司）之負
    責人，被告陳楚雲、劉邦祥、史佩玉（業經本院以九十二年度自字第八０號判決
    不受理確定）則為該公司之傳銷人員。緣被告陳楚雲、劉邦祥、史佩玉三人於民
    國九十一年一月三十日晚上六時三十分許，在臺南縣永康市○○路六八五巷四十
    五號被告陳楚雲住處，以環宇公司所販售「ＴＯＰ  ＭＡＮ」純天然健康食品有
    預防膀胱炎、陽萎及泌尿系統器官調節等功能，乃於同日晚上七時十分許勸說自
    訴人甲○○服用該「ＴＯＰ  ＭＡＮ」食品，三十分鐘後自訴人甲○○當場口乾
    舌燥、血壓上昇至２０９／１４３ｍｍＨＧ（自訴人甲○○日常值約１２０／８
    ０ｍｍＨＧ），心跳加速至１３０次／分，頭暈、頭痛及頸部以上高熱如火、以
    下則手腳冰冷，指甲呈暗紅色轉黑，無法站立，現場由被告陳楚雲放血，流出血
    液呈暗紅色且濃稠，導致身嚴重不適，經友人救援後送醫至張金石小兒科、林進
    興醫院及高雄市立民生醫院，診斷後有「反應性血壓升高、頭痛」等疾病，經多
    次就醫並住院共二週。自訴人甲○○此後身體一直虛弱無力，嚴重影響工作能力
    。又該「ＴＯＰ  ＭＡＮ」藥品經行政院衛生署檢驗含有中西藥及其他不明成分
    藥物，其中「Ｙｏｈｉｍｂｉｎｅ  Ｅｘｔｒａｃｔ」（中文育亨賓）是衛生署
    公布之禁藥，近日經報紙媒體大幅報導，屬於禁藥，不當服用可能導致死亡、造
    成焦慮、頭痛、頭昏眼花、失眠，並有低血壓／高血壓、心跳加速、皮膚發紅、
    出汗及幻覺等副作用。且臺灣臺中地方法院於九十二年二月十二日以九十一年度
    訴字第二五三一號刑事判決判處丁○○販賣「ＴＯＰ  ＭＡＮ」藥品有罪。而被
    告丙○○是販售「ＴＯＰ  ＭＡＮ」之環宇公司負責人，其與被告陳楚雲、劉邦
    祥、史佩玉共同行為導致自訴人甲○○身體傷害，不論是故意傷害或過失傷害，
    依法均應為有罪判決。因認被告丙○○涉犯刑法第二百七十七條第一項之傷害罪
    嫌或同法第二百八十四第一項前段之過失傷害罪嫌及藥事法第八十三年條第一項
    之明知為禁藥而販賣、供應罪嫌等語。
二、按犯罪事實應依證據認定之，無證據不得認定犯罪事實；又不能證明被告犯罪者
    ，應諭知無罪之判決；刑事訴訟法第一百五十四條第二項、第三百零一條第一項
    分別定有明文。另按告訴人之告訴，係以使被告受刑事追訴為目的，是其陳述是
    否與事實相符，仍應調查其他證據以資審認，此亦有最高法院五十二年台上字第
    一三００號判例可參，而自訴人之指訴，亦同此目的，自有前開判例之適用。又
    按刑事訴訟法上所謂認定犯罪事實之證據，係指足以認定被告確有犯罪行為之積
    極證據而言，該項證據自須適合於被告犯罪事實之認定，始得採為斷罪資料；認
    定犯罪事實所憑之證據，無論係直接證據或間接證據，其為訴訟上之證明，須於
    通常一般之人均不致有所懷疑，而得確信其為真實之程度者，始得據為有罪之認
    定，倘其證明尚未達到此一程度，而有合理之懷疑存在，復無其他調查途徑可尋
    ，法院即應為無罪之判決，最高法院二十九年上字第三一０五號、七十六年台上
    字第四九八六號分別著有判例可資參照。
三、本件自訴人甲○○認被告丙○○涉犯前揭傷害等罪嫌，無非係以被告丙○○係環
    宇公司之負責人，而「環宇國際」之公司名稱，確於九十一年一月三日左右已出
    現在網頁文宣中進行業務發展活動，而九十一年「環宇國際」二月份課程表亦詳
    載臺北服務處之地址為臺北市○○○路○段四一０號八樓之一，臺中服務處之地
    址為臺中市○○○路三０三號二十二樓，且香港環宇國際控股公司（下稱香港環
    宇公司）與嗣後成立之環宇公司之臺北與臺中服務處地址完全相同，且案發前、
    案發後本案之多項資料完全相同，其中公司網站、職員丁○○、藥品「ＴＯＰ
    ＭＡＮ」與「ＴＯＰ  ＧＵＮ」所含「Ｙｏｈｉｍｂｉｎｅ  Ｅｘｔｒａｃｔ」
    （中文育亨賓）成分亦完全相同，是本案與被告丙○○有相當之關係。此外，並
    有藥品「ＴＯＰ  ＭＡＮ」照片一幀、張金石小兒科診所診斷證明書一紙、林進
    興醫院診斷書一紙、高雄市立民生醫院診斷證明書一紙、行政院衛生署九十一年
    五月十六日衛署食字第０九一００三四二四五號函一份、行政院衛生署Ｅ－ｍａ
    ｉｌ信箱回覆自訴人甲○○公告禁止使用、販售之禁藥明細一份、相關報紙及網
    路報導資料、臺灣臺中地方法院九十一年度訴字第二五三一號刑事判決一份、臺
    灣臺南地方法院檢察署九十一年度偵字第四０一四號不起訴處分書一份、臺灣高
    等法院臺南分院檢察署九十一年度上聲議字第四０七號處分書一份、環宇公司公
    司基本資料查詢一份、香港環宇公司電腦網頁資料影本一份在卷（詳本院九十二
    年度自字第八０號刑案審理卷第九頁至第四二頁）可稽，為其所憑論據。訊之被
    告丙○○固坦承其為九十一年四月九日經臺北市政府核准設立環宇公司負責人之
    事實，然堅決否認有何前揭傷害等犯行，辯稱：自訴人甲○○係九十一年一月間
    服用藥品「ＴＯＰ  ＭＡＮ」，而其擔任負責人之環宇公司，係九十一年四月九
    日始核准設立，本件案發時尚無環宇公司，自訴人甲○○自訴之前揭傷害等犯嫌
    與其無涉，且其係經由郝欣民介紹，始擔任環宇公司掛名之負責人，並未實際參
    與該公司之經營等語。
四、經查：
  (一)自訴人甲○○於九十一年一月三十日晚上七時十分許，在臺南縣永康市○○路六
    八五巷四十五號證人陳楚雲住處，服用香港環宇公司之藥品「ＴＯＰ  ＭＡＮ」
    乙節，業據自訴人甲○○供陳在卷，並據證人陳楚雲、史佩玉、劉邦祥於警詢時
    供述明確（詳警卷第四頁正面、第九頁反面、第十二頁反面）。又環宇公司於九
    十一年四月九日經臺北市政府核准設立，並於九十二年三月十九日解散，負責人
    為被告丙○○，董事則有郝欣民乙情，有環宇公司公司基本資料查詢二紙及臺北
    市政府九十二年十月六日府建商字第０九二二二三九四０００號函暨檢附之環宇
    公司股份有限公司設立登記表一紙、股份有限公司董事監察人名單一紙存卷（詳
    本院九十二年度自字第八０號刑案審理卷第三三頁、第三四頁、第二四二頁至第
    二四四頁）可憑，復為被告丙○○所供認。是上情應堪認為真實，合先敘明。
  (二)自訴人甲○○雖曾於九十一年一月三十日晚上七時十分許，在臺南縣永康市○○
    路六八五巷四十五號證人陳楚雲住處，服用香港環宇公司之藥品「ＴＯＰ  ＭＡ
    Ｎ」，已如前述，惟是否因此致自訴人甲○○血壓上昇、頭暈、頭痛而傷害其身
    體健康，非無疑問，自訴人甲○○雖提出張金石小兒科診所診斷證明書一紙、林
    進興醫院診斷書一紙、高雄市立民生醫院診斷證明書一紙及行政院衛生署署長信
    箱之Ｅ－ｍａｉｌ回覆資料以佐其說，然查：
  1.張金石小兒科診所診斷證明書（詳本院九十二年度自字第八０號刑案審理卷第七
    頁）係載稱：自訴人甲○○於九十一年一月三十一日應診，病名為「頭痛，疑一
    過性血壓升高」等語，是無從據此認定自訴人甲○○係因服用藥品「ＴＯＰ  Ｍ
    ＡＮ」，致血壓上昇、頭暈、頭痛而傷害其身體健康。
  2.林進興醫院診斷書一紙（詳本院九十二年度自字第八０號刑案審理卷第八頁）係
    載稱：自訴人甲○○於九十一年二月二日至同年二月八日至該院住院治療，診斷
    病名為「暫時性高血壓」，是亦無從據此認定自訴人甲○○係因服用藥品「ＴＯ
    Ｐ  ＭＡＮ」，致血壓上昇、頭暈、頭痛而傷害其身體健康。
  3.行政院衛生署署長信箱之Ｅ－ｍａｉｌ回覆資料（詳臺灣臺南地方法院檢察署九
    十二年度偵字第三五二號偵查卷第二三頁）雖載稱：服用「Ｙｏｈｉｍｂｉｎｅ
    Ｅｘｔｒａｃｔ」（中文育亨賓）會有心跳加快、血壓上升、暈眩、頭痛、失眠
    、噁心嘔吐、顏面潮紅、流汗、震顫、排尿困難、心悸等副作用等語，惟並未敘
    及一旦服用該藥物，『必然』會產生上述傷害身體健康之副作用，是要難據此認
    定自訴人甲○○係因服用藥品「ＴＯＰ  ＭＡＮ」，致血壓上昇、頭暈、頭痛而
    傷害其身體健康。
  4.高雄市立民生醫院診斷證明書（詳本院九十二年度自字第八０號刑案審理卷第九
    頁）雖載稱：自訴人甲○○於九十一年二月十二日前往該院就診，醫師囑言病患
    因服用藥物「ＴＯＰ  ＭＡＮ」後引起血壓續發性升高，於九十一年二月十二日
    住院，情況穩定後於九十一年二月十八日出院等語。惟自訴人甲○○係於九十一
    年一月三十日晚上服用藥物「ＴＯＰ  ＭＡＮ」，迄其至該院住院治療已間隔十
    二日之久，為此本院乃函詢該院何以於十二日之後，仍能認定自訴人甲○○係服
    用藥物「ＴＯＰ  ＭＡＮ」後引起血壓續發性升高，該院乃函覆：「自訴人甲○○於九十一年二月十二日因胸悶、心悸、臉部潮紅、激躁不安、頭痛與血壓極度
    升（２０９／１０５毫米汞柱高）等急性症狀，故予以從急診收住院．．．又自
    訴人甲○○自述過去並無高血壓此慢性疾病，且自訴人甲○○於住院第二天後，
    因徹底臥床休息與治療後，自訴人甲○○之降血壓藥物便予暫停服用且自彼時至
    出院當天，甚至日後因別的病情回院就醫時，經測量血壓也未見升高，故可推測
    自訴人甲○○住院前二天（按即九十一年二月十日）之血壓升高，應與服用該藥
    物（按即「Ｙｏｈｉｍｂｉｎｅ  Ｅｘｔｒａｃｔ」）所造成全身系統性之身體
    不適有相當之關聯，此有該院九十三年十月四日高市民醫歷字第０九三０００五
    八二一號函暨檢附之自訴人甲○○病歷資料一份存卷（詳本院卷第四一頁至第六
    二頁）足參。是依該院之前揭診斷證明書與函敘意旨，係認自訴人甲○○住院前
    二天即「九十一年二月十日」之血壓升高，應與服用藥物「ＴＯＰ  ＭＡＮ」所
    造成全身系統性之身體不適有相當之關聯，顯與自訴人甲○○自承於「九十一年
    一月三十日」服用藥物「ＴＯＰ  ＭＡＮ」之時間不符，故而，尚難據高雄市立
    民生醫院前開診斷證明書與函敘內容，逕認自訴人甲○○係因服用藥品「ＴＯＰ
      ＭＡＮ」，致血壓上昇、頭暈、頭痛而傷害其身體健康。
  5.基上，實無從據自訴人甲○○所提張金石小兒科診所診斷證明書一紙、林進興醫
    院診斷書一紙、高雄市立民生醫院診斷證明書一紙及行政院衛生署署長信箱之Ｅ
    －ｍａｉｌ回覆資料，證明自訴人甲○○係因服用藥品「ＴＯＰ  ＭＡＮ」，致
    血壓上昇、頭暈、頭痛而傷害其身體健康。又自訴人甲○○雖一再自述過去並無
    高血壓之慢性疾病，姑不論是否有相關事證可資相佐，然亦不能排除其已患有高
    血壓慢性疾病因未就醫致未留下病歷資料之可能性。況自訴人甲○○於偵查中供
    陳：其於九十一年一月三十日服用藥品「ＴＯＰ  ＭＡＮ」後感到頭部有壓力、
    頭部發熱，遂用車內血壓計測量血壓等語（詳臺灣臺南地方法院檢察署九十一年
    度他字第一五七號偵查卷第三頁），自訴人甲○○既一再自述未患有高血壓慢性
    疾病，則其於服用藥品「ＴＯＰ  ＭＡＮ」後感到頭部有壓力、頭部發熱後，旋
    即自車內取出血壓計測量血壓，顯與一般常情相違，蓋如未懷疑己身已有罹有高
    血壓，為何於車上備有血壓計。是綜合上開事證，自訴人甲○○是否確因服用藥
    品「ＴＯＰ  ＭＡＮ」，致血壓上昇、頭暈、頭痛而傷害其身體健康，誠有疑義
    。
  (三)又自訴人甲○○係於九十一年一月三十日晚上七時十分許，服用香港環宇公司之
    藥品「ＴＯＰ  ＭＡＮ」，而被告丙○○擔任負責人之環宇公司，係於九十一年
    四月九日始經臺北市政府核准設立等情，已詳如前述，自難以被告丙○○擔任負
    責人之環宇公司名稱與香港環宇公司名稱，均有「環宇國際」四字，即遽認其應
    承擔香港環宇公司先前產品可能發生之所有法律責任。且查：
  1.證人即原香港環宇公司臺中服務處特別助理黃東昇及原香港環宇公司臺中服務處
    職員丁○○，於九十一年六月七日警詢中均供承：該公司之實際負責人為徐國權
    （按嗣後改名為乙○○），且徐國權大部分時間均在香港，無法聯繫其到案說明
    等語（詳臺灣臺中地方法院檢察署九十一年度偵字第一一三七二號偵查卷第七頁
    、第九頁正面）。
  2.證人丁○○又在其被訴違反藥事法一案（臺灣臺中地方法院九十一年度訴字第二
    五三一號），於九十二年一月二十九日審理時供稱：香港環宇國際控股公司之真
    正負責人為何人，伊不知道等語（詳臺灣臺中地方法院九十一年度訴字第二五三
    一號刑案審理卷第九二頁）。其又於九十三年十二月三十一日本院審理時結證：
    伊於九十一年一、二月在香港環宇公司擔任職員期間，該公司之負責人為「李淑
    筠」，且實際上是由該公司之副總經理戊○○指示伊販賣健康食品「ＴＯＰ  Ｍ
    ＡＮ」，伊僅於環宇公司於九十一年四月成立後，見過被告丙○○一次，且被告
    丙○○未曾指示伊販賣健康食品「ＴＯＰ  ＭＡＮ」等語（詳本院卷第一四二頁
    至第一四七頁）。
  3.證人即原香港環宇公司之副總經理戊○○，在證人丁○○被訴違反藥事法一案（
    臺灣臺中地方法院九十一年度訴字第二五三一號），於九十二年一月二十九日審
    理時結證：伊於九十一年二月二十一日進入香港環宇公司工作，並於九十一年四
    、五月份間離職，當時該公司之執行總裁為「李淑筠」等語（詳臺灣臺中地方法
    院九十一年度訴字第二五三一號刑案審理卷第九九頁至第一０二頁）。其又於九
    十三年十二月三十一日本院審理時結證：伊於九十一年二月二十一日進入香港環
    宇公司工作，工作內容係人事部行政人員訓練、財務流程、軟體系統、獎金計算
    等，於九十一年二月二十一日至同年四月中旬離職之期間內，未曾與被告丙○○
    有任何接觸，伊係迄九十一年四月初遞辭呈時，才知道有被告丙○○這個人等語
    （詳本院卷第一二八頁至第一三五頁）。
  4.又依卷附之香港環宇國際控股公司名片、環宇國際控股集團臺灣分公司網路資料
    、加盟商申請書、產品訂購單、ＧＩＧ環宇國際二月份課程表、環宇加盟致富計
    劃書等資料（詳臺灣臺中地方法院檢察署九十一年度偵字第一一三七二號偵查卷
    第七二頁至第九九頁），亦無從認定被告丙○○於九十一年一月三十日案發時為
    香港環宇公司之負責人，並實際參與該公司之經營。反係依卷附之環宇國際控股
    集團臺灣分公司網路資料（詳臺灣臺中地方法院檢察署九十一年度偵字第一一三
    七二號偵查卷第七五頁），可以明確得知是時香港環宇公司之負責人為「李淑筠
    」，此情經核復與證人丁○○、戊○○前開證述之情節相符。再者，依自訴人甲○○舉發傳真信函所附香港環宇公司網址為 WWW.GRANDWORLD-INTL.COM與所呈環
    宇公司經濟部公司基本資料查詢之網址www.me oa.gov.tw/doc-cgi/cepgAOOO1亦
    不相同（詳本院九十二年度自字第八０號刑案審理卷第三五頁至第四十頁、第三
    三頁、第三四頁），是在查無香港環宇公司基本設立等相關資料之前提下，尚難
    以環宇公司與香港環宇公司臺北與臺中服務處地址完全相同等情，即遽認香港環
    宇公司於九十一年四月九日經核准在臺灣設立環宇公司。
  5.證人丁○○雖在其被訴違反藥事法一案（臺灣高等法院臺中分院九十二年度上訴
    字第五七三號），於九十二年四月二十一日及同年九月三十日審理時均供稱：伊
    有受到公司負責人丙○○之指示而出售健康食品「ＴＯＰ  ＭＡＮ」等語（詳臺
    灣高等法院臺中分院九十二年度上訴字第五七三號刑案審理卷第二五頁、第一０
    五頁），惟證人丁○○於九十三年十二月三十一日本院審理時已否認上情，並結
    證：因被告丙○○於九十一年四月九日擔任環宇公司負責人後，伊係受公司副總
    經理戊○○指示販售健康食品「ＴＯＰ  ＭＡＮ」，然被告丙○○既為公司負責
    人，證人戊○○之指示自應係承自被告丙○○，不可能公司負責人丙○○不同意
    ，而公司之副總經理戊○○同意，伊主觀上乃依此推認被告丙○○有指示等語（
    詳本院卷第一四四頁、第一四五頁），再參以前揭1.至4.之說明足知，尚難以前
    開證人丁○○不利於被告丙○○之供述，遽入人罪。
  6.基上，環宇公司於九十一年四月九日核准設立時，雖由被告丙○○擔任負責人，
    惟尚難證明自訴人甲○○於九十一年一月三十日晚上七時十分許，服用之香港環
    宇公司之藥品「ＴＯＰ  ＭＡＮ」與被告丙○○有何關連。
五、綜上所述，本件自訴意旨所據積極證據所為之證明並未達到於通常之人均不致有
    所懷疑，而得確信其為真實之程度，故不能遽為被告丙○○有罪之判斷，且遍閱
    全卷（包括本院函調之臺灣臺南地方法院檢察署九十一年度偵字第四０一四號偵
    查卷《含警卷》、本院九十三年度簡上字第二三號刑案審理卷《含本院九十二年
    度簡字第三八九號刑案審理卷、臺灣臺南地方法院檢察署九十二年度偵字第三五
    二號偵查卷、臺灣臺南地方法院檢察署九十一年度他字第一五七號偵查卷》、臺
    灣高等法院臺中分院九十三年度上訴字第五七三號刑案審理卷《含臺灣臺中地方
    法院九十一年度訴字第二五三一號刑案審理卷、臺灣臺中地方法院檢察署九十一
    年度偵字第一一三七二號偵查卷、臺灣臺中地方法院檢察署九十一度他字第五五
    二號偵查卷》）亦查無被告丙○○於本件九十一年一月三十日案發時，係香港環
    宇公司負責人，並實際參與該公司販售藥物「ＴＯＰ  ＭＡＮ」業務經營行為之
    相關事證，自不得以被告丙○○嗣於九十一年四月九日擔任環宇公司負責人乙情
    ，反推而認其應負本件與環宇公司有似類名稱之香港環宇公司可能涉及之傷害等
    犯行。此外，復查無其他積極證據足資認定被告丙○○確有自訴人指訴之前揭傷
    害等犯行，揆諸前述說明，既不能證明被告丙○○犯罪，自應諭知無罪之判決。
據上論斷，應依刑事訴訟法第三百四十三條、第三百零一條第一項，判決如主文。
中      華      民      國      九十四      年      一    月    十四    日
                                            臺灣臺南地方法院刑事第十一庭
    審判長法官  鄧希賢
                                                      法官  楊佳祥
                                                      法官  陳金虎
右正本證明與原本無異。
如不服本判決，應於判決送達後十日內，向本院提出上訴狀。
                                                書  記  官  楊建新
中      華      民      國      九十四      年      一    月    十五    日
